【裁判字號】    89,上訴,785
【裁判日期】    890121
【裁判案由】    違反槍砲彈藥刀械管制條例
【裁判全文】
臺灣高等法院刑事判決                            八十九年度上訴字第七八五號
    上  訴  人  甲○○
    即  被  告
    選任辯護人  姚念林
右上訴人因違反槍砲彈藥刀械管制條例案件，不服臺灣板橋地方法院八十八年度訴字
第一八三四號，中華民國八十九年一月二十一日第一審判決（起訴案號：臺灣板橋地
方法院檢察署八十八年度偵字第一七五二六號），提起上訴，本院判決如左：
    主  文
原判決撤銷。
甲○○未經許可，製造爆裂物，累犯，處有期徒刑參年捌月，併科罰金新台幣拾萬元
，罰金如易服勞役，以新台幣玖佰元即銀元參佰元折算壹日。
爆裂物壹顆沒收。
    事  實
一、甲○○曾於民國八十三年間，因違反麻醉藥品管理條例案件，經法院判處有期徒
    刑六月確定，於八十四年二月十三日易科罰金執行完畢，詎仍不知悔改，基於非
    法製造爆裂物之犯意，未經許可，於八十八年三月間某日，在臺北縣中和市○○
    路一家雜貨店買回小龍炮（爆竹）至其住所台北縣中和市○○路一○六號將三個
    直徑三點八公分、高七點六公分之爆竹並排，以寬面膠帶纏繞牢固，並將每個爆
    竹外露長約二公分之爆竹蕊並聯後，再接上兩條並聯之爆竹蕊為引信，利用點火
    引爆，另於爆竹間空隙裝入電子ＩＣ板一塊，電子ＩＣ板之天線座又接一附有插
    頭及電線之小燈炮，電子ＩＣ板之接線座部分有紅色、綠色、黑色電線及裸線各
    一條，其中紅色、綠色及黑色電線另一端分別插入三個鞭炮底部之外殼紙筒中，
    裸線另接一條長約三三八公分之黑色電線，偽裝成遙控裝置，製造成具有殺傷力
    之爆裂物（起訴書誤載為土製炸彈，應予更正）一顆後，將之放置於臺北縣中和
    市○○路二四一號三樓之八、九其小舅姚慶龍（不知情）房屋之儲藏室內，嗣於
    八十八年四月二十八日下午一時五十五分許，警員持檢察官之搜索票前往臺北縣
    中和市○○路二四一號五樓之五、六搜索時，甲○○供述上開爆裂物之去向並帶
    同警員前往臺北縣中和市○○路二四一號三樓之八、九其小舅姚慶龍房屋之儲藏
    室，因而查獲甲○○放置之爆裂物一顆，並扣得該顆爆裂物。
二、案經台北市政府警察局文山二分局報請台灣板橋地方法院檢察署檢察官偵查起訴
    。
    理  由
一、訊據被告甲○○否認有前揭事實之犯行，辯稱我認為這只是鞭炮，是我撿到的，
    且是我主動交給警察的，原審判太重，希輕判云云，然查扣案之爆裂物經送鑑驗
    結果，認係以三個直徑三點八公分、高七點六公分之爆竹並排，以寬面膠帶纏繞
    牢固，並將每個爆竹外露長約二公分之爆竹蕊並聯後，再接上兩條並聯之爆竹蕊
    （長約七十公分及八十二公分各一條）為引信，利用點火引爆，該枚爆裂物結構
    完整，認具危險性及殺傷力，另為增加恐嚇及偽裝效果，另於爆竹間空隙裝入電
    子ＩＣ板一塊，電子ＩＣ板之天線座又接一附有插頭及電線之小燈炮，電子ＩＣ
    板之接線座部分有紅色、綠色、黑色電線及裸線各一條，其中紅色、綠色及黑色
    電線另一端分別插入三個鞭炮底部之外殼紙筒中，裸線另接一條長約三三八公分
    之黑色電線，偽裝成遙控裝置，此有內政部警政署刑事警察局八十八年五月二十
    一日刑偵五字第四六一七四號爆炸（裂）物鑑驗處理通知書在卷可稽（見偵查卷
    第十四頁反面），足見上開爆裂物具有殺傷力，並有查獲時爆裂物外觀之照片附
    卷可參（見偵查卷第二十九頁），及扣案之該顆爆裂物可證，又被告於警訊（偵
    查卷第九頁）及原審調查時（八十八年十二月二十四日之訊問筆錄）已詳細陳明
    其製造爆裂物之情形，可見上開爆裂物係其所製造，被告嗣後改稱係撿到的，並
    無證據足資證明，且一般人不可能撿到爆裂物或去撿拾具危險性之爆裂物，是被
    告所稱爆裂物係撿到的，有違一般常情，自無可採，應以上開其詳細陳述其製造
    爆裂物之情形為可採，雖證人即警員蔡崇文、陳有忠、董致宏於原審證稱被告（
    於搜索）當場說爆裂物是他撿到的，但是我們認為不可採信，他（指被告）最後
    才說是自己做的好玩等語，足見被告係在自由意志之下所為之製造爆裂物之自白
    ，且與事實相符，自以此自白為可信，該三證人即警員蔡崇文、陳有忠、董致宏
    之所述難為被告有利之認定，再證人即查獲爆裂物之員警蔡崇文於原審時證稱：
    當天聲請二張搜索票，住址分別是中和市○○路及員山路，因有人指證被告吸用
    毒品及持有槍枝、爆裂物，我們先到員山路陳燕樺（被告女友）住處，結果被告
    與陳燕樺均在場，現場查獲毒品、吸食器、電子秤及玩具手槍（經送驗結果無殺
    傷力），槍枝部分是我們告訴被告有人檢舉他持有槍械，被告就告訴我們槍放在
    車上，後來確實在車上找到一把玩具手槍，之後又到中和路被告住處五樓搜索，
    沒有查到違禁物，後來被告自己說東西放在三樓，就帶我們去查到扣案之爆裂物
    ，當時被告知道我們要找的是何物，所以自己帶我們過去的，當時箱子裡面放著
    爆裂物及玩具手槍（經送鑑結果亦無殺傷力），爆裂物外面用電線纏繞再用白色
    的布包裹，放在藍色塑膠箱中，用蓋子蓋著等語（見原審八十九年一月七日審判
    筆錄），並有查獲時現場照片十張在卷足參，顯見被告係因受檢舉有槍枝、爆裂
    物，員警始前往其住處搜索，員警搜索時被告已然知悉員警欲搜查之爆裂物為何
    ，並主動帶同員警起出該爆裂物，且上開爆裂物被告將之用布包裹後放置於加蓋
    之箱中，其藏置方式至為慎重，足認被告就該物品係非法之爆裂物乙節，其主觀
    上當已知悉，是被告所辯無非卸責之詞，不足採信，罪證明確，犯行堪以認定。
二、核被告甲○○所為，係犯槍砲彈藥刀械管制條例第七條第一項之未經許可製造爆
    裂物罪（起訴書誤載為土製炸彈），其持有爆裂物之低度行為應為製造之高度行
    為吸收，又被告曾於八十三年間，因違反麻醉藥品管理條例案件，經法院判處有
    期徒刑六月確定，於八十四年二月十三日易科罰金執行完畢，有台灣高等法院檢
    察署刑案紀錄簡覆表一件在卷可稽，其於五年內再犯本件有期徒刑以上刑之本罪
，為累犯，應依法加重其刑 (死刑、無期徒刑部分，依法不得加重，應予除外)
    ，再警員於上開時地前往搜索時，已知要搜索爆裂物，業據證人即警員蔡崇文陳
    述明確，是被告供述上開爆裂物之去向並帶同警員前往臺北縣中和市○○路二四
    一號三樓之八、九其小舅姚慶龍房屋之儲藏室，因而查獲甲○○放置之爆裂物一
    顆，尚不符合自首之規定，惟被告於警訊及原審調查時自白並供述上開爆裂物之
    去向且因而查獲，依槍砲彈藥刀械管制條例第十八條第四項之規定減輕其刑，再
    原審依刑法第五十九條之規定予以減輕其刑，惟查爆裂物之殺傷力強大，常波及
    無辜，造成社會不安，且被告於本件爆裂物經警搜索查獲時，同時查得仿貝瑞塔
    九二型手槍（不具殺傷力）一枝、左輪史密斯手槍（不具殺傷力）一枝、子彈（
    不具殺傷力）六顆、手銬二副等情，尚難認被告製造爆裂物之情狀可憫恕，自不
    適用該條予以減輕，又辯護人請求將爆裂物再送鑑定，惟上開爆裂物業經內政部
    警政署刑事警察局鑑定明確，核無必要，併此明。
三、原審論處被告罪刑，原非無見，惟查原判決就被告所稱有違常情之拾獲爆裂物而
    持有予以採信，且既認定其為拾獲，但未就該部分予以論斷，及就被告已自白並
    供述上開爆裂物之去向且因而查獲，未依槍砲彈藥刀械管制條例第十八條第四項
    之規定減輕其刑，且認其製造爆裂物之情狀可憫恕，均有未洽，被告上訴否認犯
    罪，固非有理由，惟原判決既有未洽，即屬無可維持，應由本院予以撤銷改判，
    爰審酌爆裂物之殺傷力強大，常波及無辜，造成社會不安，惟被告製造之爆裂物
    僅一顆，且未經使用，尚未造成重大危害，及被告犯罪之動機、已有前科之品行
    、主動配合警方供述爆裂物放置之處所等一切情狀，量處有期徒刑年捌月，併
    科罰金新台幣拾萬元，罰金如易服勞役，以新台幣玖佰元即銀元參佰元折算壹日
    ，扣案之爆裂物一顆係違禁物依法併予宣告沒收，又按槍砲彈藥刀械管制條例第
    十九條第一項之規定：犯同條例第七條之罪，經判處有期徒刑者，應於刑之執行
    完畢或赦免後，令入勞動場所強制工作，其期間為三年，然該規定不問對行為人
    有無預防矯治其社會危險性之必要，一律宣付強制工作三年，限制其中不具社會
    危險性之受處分人之身體身分自由部分，其所採之措施與所欲達成預防矯治之目
    的及需要程度，不合憲法第二十三條所定之比例原則，仍應依個案情節，在符合
    比例原則之情形下，適用上開強制工作之規定等情，業經司法院大法官會議於八
    十七年十二月十八日作成釋字第四七一號解釋。查被告未經許可製造爆裂物僅一
    顆，且未經使用，尚未造成重大危害，依其犯罪情形及素行狀況，尚難認有犯罪
    之習慣，並無以保安處分矯正其社會危險性之必要，爰不另為保安處分之諭知。
據上論斷，應依刑事訴訟法第三百六十九條第一項前段、第三百六十四條、第三百七
十條但書、第二百九十九條第一項前段，槍砲彈藥刀械管制條例第七條第一項、第十
八條第四項，刑法第十一條前段、第四十七條、第四十二條第二項、第三十八條第一
項第一款、罰金罰鍰提高標準條例第二條、現行法規所定貨幣單位折算新台幣條例第
二條判決如主文。本案經檢察官洪威華到庭執行職務。
中      華      民      國    八十九    年      十      月      五      日
                              臺灣高等法院刑事第四庭
                                  審判長法  官  蔡  永  昌
                                        法  官  陳  榮  和
                                        法  官  許  宗  和
右正本證明與原本無異。
如不服本判決應於收受送達後十日內向本院提出上訴書狀，其未敘述上訴之理由者並
得於提起上訴後十日內向本院補提理由書（均須按他造當事人之人數附繕本）。
                                        書記官  廖  艷  莉
中      華      民      國    八十九    年      十      月     十一     日
附錄：本案論罪科刑法條全文
槍砲彈藥刀械管制條例第七條
未經許可製造、販賣或運輸火砲、肩射武器、機關槍、衝鋒槍、卡柄槍、自動步槍、
普通步槍、馬槍、手槍或各類砲彈、炸彈、爆裂物者，處死刑、無期徒刑或七年以上
有期徒刑；處徒刑者，併科新臺幣三千萬元以下罰金。
未經許可，轉讓、出租或出借前項所列槍砲、彈藥者，處無期徒刑或五年以上有期徒
刑，併科新臺幣一千萬元以下罰金。
意圖供自己或他人犯罪之用，而犯前二項之罪者，處死刑或無期徒刑；處徒刑者，併
科新臺幣五千萬元以下罰金。未經許可，持有、寄藏或意圖販賣而陳列第一項所列槍
砲、彈藥者，處五年以上有期徒刑，併科新臺幣一千萬元以下罰金。
第一項至第三項之未遂犯罰之。


司法院資訊處製作；財團法人民間司法改革基金會備份。
